【裁判字號】    92,上易,1463
【裁判日期】    921119
【裁判案由】    傷害等
【裁判全文】
臺灣高等法院臺中分院刑事判決              民國九十二年度上易字第一四六三號
    上  訴  人
    即  被  告  乙○○
                丙○○
    選任辯護人  許桂挻  律師
                趙建興
右上訴人等因傷害等案件，不服臺灣臺中地方法院中華民國九十二年六月二十四日第
一審判決（民國九十二年度易字第一二三一號，起訴案號：臺灣臺中地方法院檢察署
民國九十二年度偵字第二七○一號），提起上訴，本院判決如左：
    主      文
上訴駁回。
    事      實
一、乙○○與丙○○係位於臺中市○○路一六○巷六號「伯昇企業有限公司」之員工
    ，前因丁○○之介紹，而與丁○○所任職於同市○○路十號之「青商資訊科技有
    限公司」（下稱「青商公司」）簽訂水電與空調工程承攬契約（下稱系爭契約）
    。於民國（下同）九十一年十一月四日晚上七時許，乙○○與丙○○為催討前揭
    工程款，相偕前往「青商公司」，但見丁○○未予積極回應，丙○○及乙○○遂
    共同基於恐嚇之犯意聯絡，以加害財產之事，對丁○○恐嚇稱：「若不出來處理
    債務，就要拆店，不讓丁○○營業下去」等語，使丁○○心生畏懼，致生危害於
    安全。嗣丁○○遂持棍棒出面與乙○○理論，乙○○見狀，復另基於普通傷害之
    犯意，與丁○○搶奪棍棒而扭打在一起，致丁○○因此受右肩及左前額挫傷併右
    肩擦傷之傷害。
二、案經丁○○訴由臺灣臺中地方法院檢察署檢察官偵查起訴。
    理      由
一、訊據上訴人即被告乙○○、丙○○固供承於前揭時、地，向告訴人丁○○催討工
    程款之事實，惟均矢口否認有何恐嚇危害安全等犯行，被告乙○○辯稱：是因告
    訴人持棍棒欲毆打伊，伊始出手將告訴人抱住，並未出手毆打告訴人，退步云亦
    屬正當防衛云云。經查，被告等右揭恐嚇危害安全及被告乙○○右揭傷害之犯罪
    事實，業據告訴人丁○○於偵審中及本院行調查時迭次指訴綦詳，復有診斷證明
    書一紙附卷可稽，並經證人即告訴人之同事利招平於偵訊中結證稱：「我看到乙○○兄妹進來，丁○○及許崑山到樓上，丙○○在店內大聲地說，丁○○像縮頭
    烏龜一樣，如果不下來處理，就要將店內東西拆掉，要讓丁○○混不下去，然後
    乙○○對我說，如果丁○○不出來處理，就要拆店內東西；我看到丁○○拿棍子
    ，乙○○就衝過去抱住丁○○的側腰，兩個人在搶棍子，丙○○也過去搶，然後
    丙○○出手打丁○○的後腦，棍子就被乙○○搶走，丙○○順手將乙○○手中的
    棍子拿走，然後丙○○就用棍子要打丁○○，但被我阻止了」等語（見偵查卷第
    三    十三頁），並於原審法院訊問時結證稱：「九十一年十一月四日晚上七時
    三十分許，告訴人與許崑山正在談沙發改進之事，接著被告二人就走進來，進來
    就說要找告訴人，他們看到告訴人在樓下，他們就直接過去找告訴人，我不知被
    告二人找告訴人有何事，當時告訴人向許崑山說樓下太吵到樓上去談，請被告二
    人先在樓下坐一下，接著告訴人他們就上樓，我請被告二人先坐，但他們二人並
    未坐下，就開始叫囂，被告丙○○走到樓梯口叫說要告訴人把錢拿出來，不然就
    要拆店，讓店無法正常營業，過一會兒，告訴人及許崑山從樓上走下來，告訴人
    見狀聽到有人要拆店，以為發生什麼事情，便從櫃台拿出一支約四十公分鋁製小
    球棒，走到被告二人前問說什麼事，我看到被告乙○○從正面抱住告訴人要搶球
    棒，兩人便扭打在一起，被告丙○○徒手毆打告訴人後腦勺，之後棒子被被告丙○○搶走，接著看到被告丙○○要拿棒子打告訴人，我們看到並趕快制止，並取
    走棒子，被告丙○○即未持棒子毆告訴人得逞，之後被告母親未到現場，直接衝
    到被告與告訴人之間，當時他們還在互相扭打，尚未分開，被告母親就推告訴人
    推向沙發處，讓被告二人繼續徒手毆打告訴人．．．」各等語（見本一審卷第四
    十二、四十三頁）；證人即在場與告訴人洽談生意之許崑山於偵訊時結證稱：「
    我去談沙發的事，丁○○就與我談，我來沒幾分鐘，丙○○與乙○○就來勢洶洶
    地進來，我就先與丁○○上樓談生意，沒談幾分鐘，丙○○與乙○○就很大聲地
    叫囂說，如果不下來拿錢給他們，就要拆店，不讓丁○○營業，於是我就與蔡恆
    輝下樓看看，然後丁○○就到櫃檯拿一支棍子，然後丙○○及乙○○就過去搶丁○○的棍子，我看到丙○○出拳打丁○○的後腦，我站過去勸架，但沒辦法勸，
    我看到乙○○有打丁○○；丁○○的棍子已經被乙○○搶走了，丁○○被乙○○
    從前面抱住腰」等語（見偵查卷第三十二頁），並於原審法院訊問時結證稱：「
    當天因我做的沙發有瑕疵與告訴人洽談，聊如何改進，不久就看到被告二人兇巴
    巴的走進來，因很吵，告訴人叫被告二人在樓下坐，我與告訴人至三樓談，約四
    、五鐘後，我們聽到樓下很吵，就下樓看看，我在一樓時聽到被告二人說錢若不
    拿來，就不讓你們營業，接著告訴人便去櫃台拿出一支小球棒，被告乙○○就過
    去抱住告訴人，二人扭打在一起要搶球棒，接著告訴人被被告乙○○壓制在沙發
    靠背上，被告丙○○徒手毆打告訴人後腦勺，之後便搶走球棒，於持棒毆打告訴
    人時，被一名男員工將棒子奪走，該男員工並架開被告丙○○」等語（見一審卷
    第四十四頁）。以上證述情節互核大致相符，雖證人利招平對於究係被告何人先
    行奪走棍棒一節，於偵訊時證稱係被告乙○○，於原審法院訊問時證稱係被告丙○○，然證人利招平均一致證稱被告丙○○於取得棍棒後隨即作勢欲毆打告訴人
    而遭其阻止等語，證人利招平於原審法院訊問中所稱被告丙○○搶走棍棒一節，
    應係指被告丙○○作勢欲毆打告訴人前之行為，參以證人許崑山亦證稱被告二人
    見告訴人持棍棒時，即前去搶棍棒，而由被告乙○○搶得，嗣被告丙○○持棒欲
    毆打告訴人遭告訴人同事架開等語，足認被告丙○○確曾取得棍棒作勢欲毆打告
    訴人，被告丙○○究係自行奪得棍棒或係從被告乙○○手中取得棍棒，並無礙於
    上開證人一致證述關於恐嚇危害安全及傷害部分事實之認定，證人汪士照於本院
    行調查時到庭結稱：我當時在那邊玩遊戲，當時有一男一女（按指被告等）在樓
    下很吵，我人在二樓玩遊戲，我聽到樓有人叫，我下去看那時男女好像要收錢
    ，說如果要不到錢，就要拆店，要讓老闆難看．．．，後來老闆出來，我又下樓
    去看，就現老闆（按指告訴人）和男女扭打在一起，一男一女打老闆．．．當時
    店員有去勸架，情況很亂各等語（見本審卷第四十六頁），綜上，應認被告二人
    確有以前揭加害財產之事出言恐嚇告訴人，被告乙○○並與告訴人扭打之事實。
    次查，被告等均供承告訴人並非系爭契約之當事人，渠等業已收受告訴人簽發之
    支票以支付「青商公司」積欠之工程款等語，被告等收受告訴人簽發之支票一節
    ，亦經證人利招平、許崑山於偵訊或原審法院訊問時結證在卷（見偵查卷第三十
    五頁及一審卷第四十三、四十四頁）。告訴人雖非系爭契約之當事人，於發生上
    揭衝突後，仍由告訴人簽發支票清償「青商公司」之工程款債務，顯見被告等前
    去向告訴人催得工程款之目的甚堅，參以卷附現場圖片九張所示（見偵查卷第五
    十一頁至第五十五頁），在場之其他人等雖站立或坐於電腦前，所在位置不一，
    然均一致朝向被告二人與告訴人所在之處注目，苟當場被告等與告訴人間未發生
    爭執或衝突，何以在場之其他人均朝向渠等觀看，益徵當場之被告二人與告訴人
    間確有發生上開情事，致吸引他人目光。是被告等前揭所辯，顯係事後卸責之詞
    ，均不足採信。本件事證明確，被告等犯行，均堪以認定。至於互毆彼此成傷，
    除非能證明對方先行侵害，向不得主張正當防衛（參見最高法院十七年上字第六
    八六號判例）。又本院將表附之光碟片一片送請內政部警政署刑事警察局鑑定，
    據來函略以‧‧‧三、原錄製定成之鏡頭雖經剪接，但不一定表示鏡頭內畫面中
    之人物及場景會隨剪接動作而增刪變造。四、．．．至於光碟片內影像資料是否
    經過剪接及剪接部分在何處，因無相關設備，故無法鑑定，蓋本件除上述光碟片
    一片之是否經過剪接及剪接部分在何處無法鑑定，而本件尚有上述告訴人之告訴
    外，另有證人等及證物等各項卷、證，是以證明被告等之犯行，因之上開光碟片
    無再行送鑑之必要。
二、核上訴人即被告乙○○所為，係犯刑法第三百零五條之恐嚇危害安全罪及同法第
    二百七十七條第一項之普通傷害罪，上訴人即被告丙○○所為，係犯同法第三百
    零五條之恐嚇危害安全罪。被告二人就所犯恐嚇危害安全罪部分，有犯意聯絡及
    行為分擔，為共同正犯。被告乙○○所犯恐嚇危害安全及傷害二罪，犯意各別，
    罪名不同，應予分論併罰。原判決因依刑法第二十八條、第二百七十七條第一項
    、第三百零五條、第四十一條第一項前段、第五十一條六款、罰金罰鍰提高標準
    條例第一條前段、第二條，爰審酌被告等為催討債務即出言恫嚇，被告乙○○並
    出手傷人，未循求法律程序或其他正當管道，危害當事人權益，惟念及被告等前
    均未曾受有期徒刑以上刑之宣告，此有臺灣高等法院被告全國前案紀錄表一份在
    卷可按，素行尚可，然迄今未與告訴人達成和解，犯後否認犯行，態度欠佳等一
    切情狀，分別量處如原審判決主文所示之刑，並均諭知易科罰金之折算標準，被
    告乙○○部分並定其應執行刑及諭知易科罰金之折算標準。其認事用法及量刑均
    無不當，上訴意旨仍執陳詞否認犯罪，指摘原判決不當，非有理由，應予駁回。
據上論斷，應依刑事訴訟法第三百六十八條，判決如主文。
本案經檢察官甲○○到庭執行職務。
中      華      民      國      九十二  年      十一    月      十九    日
                                臺灣高等法院臺中分院刑事第六庭
                                      審判長法  官  李  文  雄
                                            法  官  陳  秀  
                                            法  官  陳  嘉  雄
右正本證明與原本無異。
不得上訴。
                                            書記官  陳  信  和
中      華      民      國      九十二  年      十一    月      二十四  日
                                                                        Ａ


司法院資訊處製作；財團法人民間司法改革基金會備份。
